【裁判字號】    92,交上訴,1861
【裁判日期】    921112
【裁判案由】    業務過失致死
【裁判全文】
臺灣高等法院臺中分院刑事判決                九十二年度交上訴字第一八六一號
    上  訴  人
    即  被  告  戊○○
右上訴人因業務過失致死案件，不服臺灣臺中地方法院九十二年度交訴字第四二號中
華民國九十二年八月二十六日第一審判決（起訴案號：臺灣臺中地方法院檢察署九十
二年度偵字第一七六一號），提起上訴，本院判決如左：
    主      文
上訴駁回。
    事      實
一、戊○○明知其僅持有普通駕駛執照，不得違規營業，竟以其所有自用小貨車載運
    紙板為業，以不定時、不定期按件計算酬勞之方式，向岦興紙器股份有限公司（
    設台中市西屯區○○區○○路八號、下簡稱岦興公司）承包紙板載運業務，戊○○係以駕駛為其附隨業務之人。其於民國九十一年十二月九日下午三時四十五分
    許，駕駛其所有車號Ｍ二－七五二九號自小貨車載運岦興公司之紙板，由台中市
    ○○路沿西平南巷往大雅鄉方向行駛，執行送貨至台中市○○區○○路利晨紙器
    公司之業務，其行經西平南巷二之五號前彎曲路附近，其應注意該路段速限為時
    速三十公里，不應超速駕駛，且應注意車前狀況，並隨時採取必要之安全措施，
    又汽車除行駛於單行道或指定行駛於左側車道外，在未劃標線之道路，應靠右行
    駛及行經彎道、狹路，應減速慢行作隨時停車之準備，而當時天候為晴，有日間
    光線視距良好，路面無障礙物，無不能注意之情形，竟疏未注意以時速四十公里
    以上之速度行駛，且未注意車前狀況並靠右行駛，適有蔡東育騎乘車牌號碼ＣＦ
    Ｗ─七六五號重型機車，由大雅鄉沿西平南巷往西屯路方向行駛，行至西平南巷
    二之五號前，亦疏未注意減速慢行及靠右行駛，由於雙方有上述疏失於兩車相會
    時，戊○○見狀雖立即煞車，惟其自小貨車右前保險桿仍與蔡東育之機車車頭發
    生擦撞，蔡東育因而倒地受有顱腦損傷、胸腹髖部挫傷併肋骨骨折等傷害，雖送
    醫急救，仍於同日下午六時四十九分許不治死亡。戊○○見肇事後，隨即報警，
    並於警員甲○○到達現場時，陳述肇事經過，自首犯罪，而接受裁判。
二、案經檢察官相驗後自動檢舉及被害人蔡東育之父丙○○訴請檢察官偵查起訴。
    理      由
一、訊據上訴人即被告戊○○（以下簡稱被告）固不否認於右揭時、地駕車肇事，致
    被害人蔡東育死亡之事實，惟矢口否認有過失致死之犯行，辯稱：發生車禍當時
    ，伊車已達停止狀態，因被害人駕駛機車速度太快，且在彎道行駛中太偏左行駛
    ，致擦撞其所有自小貨車，應為本件車禍之肇事原因，伊並無過失云云。
二、經查：
（一）右揭犯罪事實，除據被告為前揭之供承外，復經被害人蔡東育之父丙○○指訴
      綦詳，復有道路交通事故調查報告表及現場照片在卷足憑（見九十一年度相字
      第一七○七號相驗卷第十、十一、十三頁），而觀該道路交通事故調查報告表
      及現場照片，可知肇事路段係一未劃分道路分向標線之狹窄路面，道路寬度僅
      五、九公尺，肇事點如依被害人蔡東育行駛方向為右彎，肇事後自小貨車順向
      停止其前後分別距路邊一、七公尺，小貨車車寬一、六公尺，機車倒地後遺留
      刮地痕三、三公尺，倒於小貨車右側距右側路邊一、五公尺等情，應堪認定。
（二）又被告於警訊及檢察官偵查中分別供稱：「我當時駕駛自小貨車時速約四十公
      里，行駛至福林路與西平南路巷口，右轉向北往西平南巷方向五十公尺近轉彎
      處，忽然看見一部機車由轉彎的對面方向疾駛至我所駕駛自小貨車的右前方向
      而來，我當時立即緊急煞車，該車駕駛即撞上我自小貨車右前方後，倒臥在我
      車子下方」、「我看到該機車時距我約五公尺，我就採剎車，機車就往我車子
      右側偏過來，他機車就撞到我車子右前方，我當時時速約四十（公里）」各等
      語等情以觀（見同上相驗卷第八頁背面、第二十一頁）。則本件肇事路段係一
      未劃分道路分道線之狹窄彎路，肇事當時，被告自小貨車顯然並未靠右行駛，
      亦並減速慢行，且被告發覺狀況時距被害人蔡東育之機車僅約五公尺距離，足
      見其有未注意車前狀況等肇事疏失情節，至堪認定。另依上開機車倒地位置及
      遺留刮地痕等情以觀，被害人蔡東育駕駛機車在未劃分道路分向標線之道路，
      未減速慢行，且於彎道偏左行駛，亦同堪以認定。
（三）另被害人蔡東育確因本件車禍受有頭部外傷併顱腦損傷、胸部挫傷死亡，業經
      檢察官督同法醫師相驗屬實，製有勘驗筆錄、驗斷書及相驗屍體證明書附卷足
      憑（見同上相驗卷第二十五至二十七頁）。按在未劃設車道線或行車分向線之
      道路，市區時速不得超過三十公里，且駕駛人應注意車前狀況，並隨時採取必
      要之安全措施，又汽車除行駛於單行道或指定行駛於左側車道外，在未劃標線
之道路，應靠右行駛及行經彎道、狹路，應減速慢行作隨時停車之準備，道路
      交通安全規則第九十三條第一項第一、三款、第九十四條第三項、第九十五條
      第一項分別定有明文。本件被告駕車自應注意上述道路交通安全規定，且依當
      時天候為晴，有日間光線視距良好，路面無障礙等狀況，又非不能注意，竟疏
      不注意，以致肇事，致被害人蔡東育死亡，被告顯有過失。本件車禍經送臺灣
      省台中縣區車輛行車事故鑑定委員會及台灣省車輛行車事故覆議鑑定委員會鑑
      定結果，亦同此認定，有各該委員會鑑定意見書一份在卷可參（見原審卷第二
      十八、二十九、四十一頁），益見被告應負過失責任甚明。雖上開鑑定委員會
      亦認被害人蔡東育駕駛機車於未劃分向標線狹路、彎道偏左行駛，為本件車禍
      肇事之主因，惟被告尚不能因此解免其前開過失責任。再本件被害人蔡東育確
      因本件車禍死亡，已如前述，被告之過失行為與被害人蔡東育之死亡間，亦具
      有相當因果關係，則被告所辯：伊並無過失云云，要屬卸責之詞，不足採信。
      被告涉犯上開過失致人於死之犯行，堪以認定。
（四）再被告於本院審理時另聲請傳訊證人乙○○到庭作證，惟該證人並未到庭，另
      經本院傳訊證人即當時至現場處理警員甲○○到庭證稱：該路人即證人乙○○
      ，當時於肇事現場，經訊問乙○○，【乙○○僅稱：被害人蔡東育於肇事前，
      於距離車禍現場五百公尺處前，曾超越其車，然伊至車禍現場，即已看到被害
      人蔡東育躺在地上，伊並未當場目擊車禍經過】等語（見本院九十二年十月二
      十九日審理筆錄），可知證人乙○○並未目擊車禍發生情形，且本案事證已臻
      明確，本院認自無庸再傳訊證人乙○○到庭作證之必要，附此敘明。
三、查被告平日以其所有自用小貨車載運紙板為業，不定時、不定期以按件計算酬勞
    之方式，向岦興公司承包紙板載運業務等情，迭据被告供明在卷，並據岦興公司
    總務課長郭仁華於警訊時供述在卷，足見被告係以駕駛為其附隨業務之人。則其
    於執行業務中肇事致人於死，核被告所為，係犯刑法第二百七十六條第二項之業
    務過失致人於死罪。又被告供陳於肇事後，隨即報警，並於警員甲○○到達現場
    時陳述肇事經過等情，業據上開證人甲○○另證述屬實（見本院九十二年十月二
    十九日審理筆錄），並有肇事現場圖及警訊筆錄在卷足憑，則被告上開所為，顯
    合於刑法第六十二條自首之規定，應依法減輕其刑。再道路交通管理處罰條例第
    八十六條第一項所定汽車駕駛人無照駕駛，因而致人死亡或受傷，依法應負刑事
    責任時，加重其刑至二分之一之規定，旨在對同條例第二十一條第一項各款情形
    所設，查本件被告並非以擔任駕駛該自小貨車司機，為其職業，則依道路交通安
    全規則第五十三條所定汽車駕駛執照之分類以觀，被告並無須以考領取得小型車
    職業駕駛執照，始得駕駛上開自小貨車，申言之，本件被告僅持有自用小客車駕
    駛執照，其竟以所有自用小貨車載運貨物，雖有違規營業，然因其並非越級駕駛
    ，自非屬無照駕駛，是被告前揭所為，自無庸依上開無照駕駛之規定，予以加重
    其刑之餘地（參最高法院八十二年度台上字第二○三號、八十七年度台上字第三
    二九五號判決）。原審審酌被告之過失程度較輕微、本件車禍被害人蔡東育應負
    較重之過失責任、被告肇事後態度、及肇事後被告迄未對被害人家屬為民事賠償
    等一切情狀，依刑法第二百七十六條第二項、第六十二條前段、第四十一條第一
    項前段，罰金罰鍰提高標準條例第一條前段、第二條之規定，將被告判處有期徒
    刑六月，併諭知易科罰金之折算標準。經核其認事用法及量刑，均為妥適，並無
    違法或不當之處。被告上訴意旨猶執陳詞，否認有何過失犯行，自不足採信。其
    上訴為無理由，應予駁回。
四、據上論斷，應依刑事訴訟法第三百六十八條判決如主文。
本案經檢察官丁○○到庭執行職務。
中      華      民      國      九十二     年    十一     月    十二    日
                                臺灣高等法院臺中分院刑事第八庭
                                      審判長法  官  羅  得  村
                                            法  官  劉  榮  服
                                            法  官  黃  文  進
右正本證明與原本無異。
如不服本判決應於收受送達後十日內向本院提出上訴書狀，其未敘述上訴之理由者並
得於提起上訴後十日內向本院補提理由書（均須按他造當事人之人數附繕本）。
                                            書記官  許  麗  花
中      華      民      國      九十二     年    十一     月    十三    日
附錄本案論罪科刑條文
刑法第二百七十六條第二項：
從事業務之人，因業務上之過失犯前項之罪者，處五年以下有期徒刑或拘役，得併科
三千元以下罰金。
                                        Ｒ


司法院資訊處製作；財團法人民間司法改革基金會備份。
